【裁判字號】    92,親,29
【裁判日期】    920610
【裁判案由】    確認父子關係存在
【裁判全文】
臺灣高雄地方法院民事判決  九十二年度親字第二九號
    原        告  己○○○
    兼訴訟代理人  辛○○
    被        告  丙○○
    被        告  丁○○
    被        告  乙○○
    被        告  甲○○
    被        告  庚○
    兼
    同訴訟代理人  戊○○
右當事人間請求確認父子關係存在事件，本院判決如左：
    主    文
確認原告與李秋禎（男性，民國十五年八月二十七日出生，民國九十二年一月十日死
亡）之父子關係存在。
訴訟費用由被告負擔。
    事實理由
一、原告起訴略以：原告出生時因原告之生母庚○與生父李秋禎，尚未結婚，原告之
    生母為原告二人辦理戶籍登記時，將原告二人之父親欄登載為父不詳，嗣原告之
    生父與生母於民國四十五年一月二十五日結婚，因原告之生父母不諳法律，故遲
    未向戶政機關更正原告二人父親欄之記載，現因生父李秋禎亡故，未能辦理繼承
    登記，惟原告二人均自幼即受生父李秋禎撫育成人，依民法第一千零六十五條第
    一項規定，原告二人已經生父撫育而視為婚生子女，爰依法聲明請求判決如主文
    所示等語。被告則到庭陳明原告二人確實為庚○與李秋禎所生，且自幼即受李秋
    禎撫育成人等語。
二、按父母子女關係是否存在，不惟影響雙方之身分，且雙方因該身分而生之法律關
    係亦將隨之變動，故非婚生子女經生父認領或視同認領者，為使其親子關係明確
    ，該父母、子女或其他利害關係人，自得提起確認親子關係存在之訴。又親子關
    係攸關父母與子女間繼承、扶養等法定權利義務至鉅，自不因一方死亡而消滅，
    且親子關係之存在係在持續狀態中，非因其中一方死亡而成為過去，故於一方亡
    故後，他方亦得提起確認親子關係存在之訴。再認領人死亡後認領之戶籍登記，
    除依遺囑或司法機關之判決，經當事人提憑相關證明文件申請為認領登記外，尚
    非得由被認領之一方與認領者之繼承人協同辦理即可逕行登記，戶籍法第三十二
    條、戶籍法施行細則第十三條第一項第三款亦有明定。是訴訟當事人間，縱使就
    身分關係之存否不爭執，如有辦理戶籍登記使身分關係明確之必要時，亦得認為
    有受確認判決之法律上利益存在。本件被告對於原告主張其與被告戊○○、丙○
    ○、丁○○、乙○○、甲○○等人已故之父親即被告庚○已故之夫李秋禎間有親
    子關係存在乙節固不爭執，然於戶籍上既未就上開親子關係予以登記，致原告與
    李秋禎間私法上之身分關係陷於不明確，而有私法上地位不安之狀態存在，且此
    種不安之狀態得以確認判決除去之，應認原告仍有即受確認判決之法律上利益，
    核先敘明。
三、本件原告主張其自幼即受生父李秋禎撫育之事實，業據其提出除戶戶籍謄本兩件
    、戶籍謄本二件、財政部台灣省南區國稅局八十九年度綜合所得稅核定通知書影
    本一份、財政部台灣南區國稅局九十年度合所得稅納稅證明書影本一份為證，被
    告庚○則到庭自承：「我與先生（即李秋禎）結婚前就生育原告二人，當時原告
    是跟著我的姓，我先生是入贅，直到生育丁○○時我們才結婚，當時因不懂法律
    所以沒有辦理認領登記，‧‧‧原告二人確實是我和李秋禎共同撫養長大」等語
    （見本院九十二年四月十四日準備程序筆錄，卷第二七頁），亦有證人趙力揮到
    庭證稱：「李秋禎與我妹妹（即被告庚○）結婚，我住他們隔壁，知道他們婚前
    就生育二個小孩即原告二人，原告都是與被告同住，‧‧‧原告從小就是受李秋
    禎撫養，直到原告長大成人能夠自立」等語（見本院九十二年四月十四日準備程
    序筆錄，卷第二八頁），經核原告前開主張與證人趙力揮、被告庚○所述各節相
    符，復為被告所不爭執，堪認屬實。
四、民法第一千零六十五條第一項規定，非婚生子女經生父認領者，視為婚生子女，
    其經生父撫育者，視為認領。本件原告自出生時起迄至成人，均與其生父李秋禎
    以永久共同生活為目的同居一家，受李秋禎之扶養，揆諸前揭規定，原告已因受
    生父李秋禎之撫育而視為認領，係李秋禎之婚生子，從而原告起訴請求確認原告
    與已故之李秋禎間之父子關係存在，洵屬正當，應予准許。
五、據上論結，本件原告之訴為有理由，依民事訴訟法第七十八條，判決如主文。
中      華      民      國    九十二    年      六      月      十      日
                              臺灣高雄地方法院家事庭
~B審判長法官  朱玲瑤
~B法      官  廖家陽
~B法      官  賴文姍
右正本證明與原本無異。
如不服本判決，應於送達後廿日內，向本院提出上訴狀。
中      華      民      國    九十二    年      六      月      十      日
~B法院書記官  黃國忠


司法院資訊處製作；財團法人民間司法改革基金會備份。
